臺灣高等法院刑事判決　　　　　　　　94年度上訴字第3028號
上　訴　人
即　被　告　甲○○
　　　　　　　　　　之5
上列上訴人因偽造文書等案件，不服臺灣臺北地方法院94年度易
字第976號，中華民國94年8月24日第一審判決（起訴案號：臺灣
臺北地方法院檢察署92年度偵字第8911號），提起上訴，本院判
決如下：
    主    文
上訴駁回。
    事    實
一、甲○○於民國（下同）90年間擔任臺北縣新店市寶福里「文
    化綠村守望相助委員會」之財務委員，負責管理社區管理費
    之結餘款，並保管社區管理費存在臺北縣新店市○○路136
    號合作金庫銀行六合分行「甲○○、林時文、王瓊雄」聯名
    活期存款帳戶（帳號0000000000000）之存摺及印章，該聯
    名戶須經甲○○、林時文、王瓊雄全體同意始能提領款項。
    詎甲○○竟意圖為自己不法之所有，並基於概括之犯意，利
    用保管前揭存摺及印章之機會，未經前開「甲○○、林時文
    、王瓊雄」全體聯名戶之同意或授權，先後於90年10月12日
    、同年11月8日、同年11月15日及同年12月10日，前往合作
    金庫銀行六合分行分別偽填新臺幣（下同）20萬元、30萬元
    、20萬元及30萬元之活期存款取款憑條，並蓋用自己之印章
    及盜蓋林時文、王瓊雄之印章各一枚於其上，持向不知情之
    該分行承辦人員行使，用以提領該聯名活期存款帳戶內活期
    存款，使不知情之該分行承辦人員陷於錯誤，而分別交付上
    揭金額予甲○○，足以生損害於「文化綠村守望相助委員會
    」及合作金庫銀行六合分行對於存提款管理之正確性。
二、案經向正平訴由臺灣臺北地方法院檢察署檢察官聲請簡易判
    決處刑，原審法院認為不宜，改依通常程序審理，嗣原審法
    院於準備程序中經訊問被告後，被告自白犯罪，經原審法院
    合議庭裁定認為宜以簡式審判程序審理。
    理    由
一、前揭事實，業據被告甲○○於警詢、偵查、原審準備程序、
    原審審理及本院審理理時供承不諱，核與告訴人向正平即「
    文化綠村守望相助委員會」92年度主任委員於偵查中指訴之
    情節相符，並有合作金庫銀行六合分行94年7月19日合金六
    合字第094 000 3582號函暨函附之取款憑條影本4紙及合作
    金庫銀行六合分行聯名活期存款存摺（帳號0000000000000
    ）影本1份在卷（見原審卷第9頁至第13頁、臺灣臺北地方法
    院檢察署92年度偵字第8911號偵查卷第13頁）可稽。足認被
    告之自白與事實相符。本件事證明確，被告上揭犯行洵堪認
    定。
二、本件檢察官聲請簡易判決處刑書固起訴被告犯有刑法第336
    條第2項之業務侵占罪，且於原審準備程序94年7月25 日準
　　備程序陳稱：「請求變更被告所犯法條有刑法第335第一項
  　侵占罪，刑法第210條、216條、217條偽造文書之罪嫌有牽
    連犯之關係。請從一重處分。」，於94年7月29提出補充理
    由書內容略謂：「核被告甲○○所為，係犯刑法第210條、
    第216條、第217條第2項、第336條第2項之罪嫌。」，惟已
    於原審94年8月17日審理時陳述起訴要旨稱：「本件之犯罪
    事實詳如聲請簡易判決處刑書與補充理由書所載，並更正起
    訴法條為刑法第210條、216條行使偽造私文書罪與第339第1
    項詐欺取財罪（並朗讀全部之起訴事實）。」，有筆錄為憑
    ，自應以前開起訴要旨作為起訴範圍，附此敘明。
三、按銀行為便利存款人取款而印好任人索取填寫之取款憑條，
    非可流通市面得以自由轉讓，祇屬私文書之一種，不能認為
    有價證券，最高法院著有49年台上字第1409號判例足資參照
    。本件合作金庫銀行六合分行印製之取款憑條，為私文書之
    一種，要非無疑。再被告未經前開「甲○○、林時文、王瓊
　  雄」全體聯名戶之同意或授權，以欺罔手段向銀行詐取前開
    帳戶內之款項，自已構成詐欺取財罪，而非業務侵占罪。是
    核被告所為，係犯刑法第216條行使同法第210條之偽造私文
    書罪及同法第339條第1項之詐欺取財罪。被告盜用林時文、
    王瓊雄印章於取款憑條上，為偽造私文書之部分行為，偽造
    私文書後復持以行使，偽造私文書之低度行為，為行使之高
    度行為所吸收，均不另論罪。被告先後多次行使偽造私文書
    及先後多次詐欺取財犯行，時間均各緊接，手段互亦相若，
    犯罪構成要件俱屬相同，顯係分別基於概括之犯意反覆為之
    ，均應依刑法第56條連續犯之規定論以一罪，並加重其刑。
    被告所犯連續行使偽造私文書及連續詐欺取財2罪間，有方
    法結果之牽連關係，為牽連犯，應依刑法第55條後段之規定
    ，從較重之連續行使偽造私文書罪處斷。
四、原審同此認定，因依刑法第56條、第216條、第210條、第33
    9條第1項、第55條，罰金罰鍰提高標準條例第1條前段各規
    定，並審酌被告正值壯年，竟不圖正業，好逸惡勞，因一時
    貪念，連續偽造取款憑條詐領款項花用，影響社區運作甚鉅
    ，且至今仍未清償盜領之款項，惟念其犯罪後坦認犯行，態
    度尚稱良好等一切情狀，量處有期徒刑1年，並以偽造之取
    款憑條4紙，業經被告提出於合作金庫銀行六合分行予以行
    使，已非屬被告所有，乃不予宣告沒收；另被告盜用林時文
    、王瓊雄印章蓋於取款憑條上，因刑法第219條所定不問屬
    於犯人與否沒收之者，以偽造之印章、印文或署押為限，盜
    用者不在其列，最高法院著有48年台上字第1533號判例可資
    參照，是以上開印文既屬盜蓋而非偽造，亦不予宣告沒收。
    核其認事用法，俱無違誤，量刑亦甚允洽。被告上訴意旨，
    雖請求宣告緩刑，但查被告偽造取款憑條詐領80萬元之款項
    ，情節非輕，且迄未賠償告訴人損害，自不宜告緩刑，其遽
    以提起本件上訴，為無理由，應予駁回。
據上論斷，應依刑事訴訟法第368條，判決如主文。
本案經檢察官呂光華庭執行職務。
中　　華　　民　　國　　94　　年　　12　　月　21　　　日
                  刑事第二十庭  審判長法  官  陳貽男
                                      法  官  許仕楓
                                      法  官  高明哲
以上正本證明與原本無異。
如不服本判決，應於收受送達後十日內向本院提出上訴書狀，其
未敘述上訴之理由者並得於提起上訴後十日內向本院補提理由書
（均須按他造當事人之人數附繕本）。
                                      書記官  李垂福
中　　華　　民　　國　　94　　年　　12　　月　　22　　日
附錄：本案論罪科刑法條全文
中華民國刑法第210條
(偽造變造私文書罪)
偽造、變造私文書，足以生損害於公眾或他人者，處5 年以下有
期徒刑。
中華民國刑法第216條
(行使偽造變造或登載不實之文書罪)
行使第210 條至第215 條之文書者，依偽造、變造文書或登載不
實事項或使登載不實事項之規定處斷。
中華民國刑法第339條
(普通詐欺罪)
意圖為自己或第3 人不法之所有，以詐術使人將本人或第3 人之
物交付者，處5 年以下有期徒刑、拘役或科或併科1 千元以下罰
金。
以前項方法得財產上不法之利益或使第3 人得之者，亦同。
前2 項之未遂犯罰之。
